臺灣高等法院臺中分院刑事判決　　　　100年度上訴字第181號
上　訴　人　臺灣臺中地方法院檢察署檢察官
被　　　告　邱德燦
上列上訴人因被告偽造文書等案件，不服臺灣臺中地方法院99年
度訴字第2101號中華民國99年11月17日第一審判決（起訴案號：
臺灣臺中地方法院檢察署99年度偵字第7381號），提起上訴，本
院判決如下：
    主    文
上訴駁回。
    理    由
一、公訴意旨略以：被告邱德燦意圖為自己不法之所有，基於詐
    欺取財及行使偽造私文書之犯意，於民國（下同）98年6月
    25日，乘與證人黃麗錦同居之便，取走證人黃麗錦所有置放
    在臺北市○○區○○街20號2樓住處內之臺北富邦商業銀行
    內湖分行帳號000000000000號帳戶（下稱上開帳戶）之存摺
    及印章後，前往臺北富邦銀行內湖分行，冒用證人黃麗錦之
    名義，在該銀行取款憑條上填寫前開帳號及新臺幣（下同）
    25萬元提款金額，並在存戶簽章欄位上盜蓋「黃麗錦」之印
    文1枚，而偽造完成表示證人黃麗錦欲提領帳戶內存款25萬
    元之臺北富邦銀行取款憑條1張後，隨即將該偽造完成之取
    款憑條連同證人黃麗錦之上開帳戶存摺，持以向不知情之櫃
    臺經辦人員行使，致該行承辦人員陷於錯誤，而如數交付該
    取款憑條所載之金額予被告，足以生損害於證人黃麗錦本人
    及臺北富邦銀行內湖分行對存戶存款提領審核管理之正確性
    ，因認被告此部分所為，係涉犯刑法第339條第1項之詐欺取
    財罪嫌及同法第216條、第210條之行使偽造私文書罪嫌，而
    應依刑法第55條規定，從一重之行使偽造私文書罪論處云云
    （被告另被訴犯使公務員登載不實罪部分，業經原審分別判
    處有期徒刑3月、3月，應執行有期徒刑5月，如易科罰金，
    以1000元折算1日，緩刑2年，並應於100年3月31日前，向公
    庫支付8萬元，因未據上訴，已先確定）。
二、按犯罪事實應依證據認定之，無證據不得認定犯罪事實；又
    不能證明被告犯罪或其行為不罰者，應諭知無罪之判決，刑
    事訴訟法第154條第2項第301條第1項分別定有明文。又所
    謂認定犯罪事實之證據，係指足以認定被告確有犯罪行為之
    積極證據而言，該項證據自須適合於被告犯罪事實之認定，
    始得採為斷罪之資料；且如未能發現相當確實證據，或證據
    不足以證明，自不能以推測或擬制之方法，以為裁判之基礎
    ；而認定犯罪事實所憑之證據，雖不以直接證據為限，間接
    證據亦包括在內，然而無論直接證據或間接證據，其為訴訟
    上之證明，須於通常一般人均不致有所懷疑，而得確信其為
    真實之程度者，始得據為有罪之認定，倘其證明尚未達到此
    一程度，而有合理之懷疑存在時，即難遽採為不利被告之認
    定（最高法院76年臺上字第4986號判例意旨參照）。另刑事
    訴訟法第161條第1項規定：檢察官就被告犯罪事實，應負舉
    證責任，並指出證明之方法。因此，檢察官對於起訴之犯罪
    事實，應負提出證據及說服之實質舉證責任。倘其所提出之
    證據，不足為被告有罪之積極證明，或其指出證明之方法，
    無從說服法院以形成被告有罪之心證，基於無罪推定之原則
    ，自不能為被告有罪之判決（最高法院92年臺上字第128號
    判例意旨參照）。
三、證據能力之說明：
  (一)按刑事被告之詰問權，係指訴訟上被告有在審判庭盤詰證人
    之權利；偵查中檢察官訊問證人，旨在蒐集被告犯罪證據，
    以確認被告嫌疑之有無及內容，與審判中透過當事人之攻防
    ，經由詰問程序調查證人以認定事實之性質及目的有別。偵
    查中辯護人僅有在場權及陳述意見權，此觀之刑事訴訟法第
    245條第2項前段之規定甚明，檢察官訊問證人並無必須傳喚
    被告使其得以在場之規定，同法第248條第1項前段雖規定「
    如被告在場者，被告得親自詰問」，亦僅賦予該在場被告於
    檢察官訊問證人時得親自詰問證人之機會而已，被告如不在
    場，殊難期有親自詰問之可能。此項未經被告詰問之被告以
    外之人於偵查中向檢察官所為之陳述，依刑事訴訟法第159
    條第1項、第159條之1第2項之規定，除顯有不可信之例外情
    況外，原則上為「法律規定得為證據」之傳聞例外，依其文
    義解釋及立法理由之說明，並無限縮於檢察官在偵查中訊問
    證人之程序，應已給予被告或其辯護人對該證人行使反對詰
    問權者，始有證據能力之可言。為保障被告之反對詰問權，
    並與現行法對傳聞例外所建構之證據容許範圍求其平衡，證
    人在偵查中雖未經被告之詰問，倘被告於審判中已經對該證
    人當庭及先前之陳述進行詰問，即已賦予被告對該證人詰問
    之機會，則該證人於偵查中之陳述即屬完足調查之證據，而
    得作為判斷之依據，此有最高法院97年度臺上字第405號判
    決意旨可參。是依上開說明可知，在偵查中訊問證人，被告
    或其辯護人對該證人雖未行使反對詰問權，依刑事訴訟法第
    159條之1第2項之規定，原則上屬於法律規定為有證據能力
    之傳聞證據，於例外顯有不可信之情況，始否定其得為證據
    ，亦即，得為證據之被告以外之人於偵查中向檢察官所為之
    陳述，因其陳述未經被告詰問，應認屬於未經合法調查之證
    據，但非為無證據能力（亦有最高法院96年度臺上字第4365
    號、96年度臺上字第3923號判決、97年臺上字第356號判決
    意旨可參）。經查，本案證人黃麗錦於98年10月5日偵查中
    具結證述之內容（見他卷第40頁），被告並未釋明有何顯不
    可信之情況，且亦查無顯有不可信之情況，且證人黃麗錦於
    原審及本院審理時，均經具結進行詰問，皆已賦予被告對證
    人黃麗錦詰問之機會，則證人黃麗錦於偵查中之陳述，即屬
    完足調查之證據，而得作為判斷之依據。
  (二)次按刑事訴訟法第158條之3規定：「證人、鑑定人依法應具
    結而未具結者，其證言或鑑定意見，不得作為證據」，此所
    謂「依法應具結而未具結者」，係指檢察官或法官依同法第
    175條之規定，以證人身分傳喚被告以外之人到庭作證，或
    雖非以證人身分傳喚到庭，而於訊問調查過程中，轉換為證
    人身分為調查時，檢察官、法官應依同法第186條之規定命
    證人供前或供後具結，其陳述始符合第158條之3之規定，而
    有證據能力。若檢察官或法官非以證人身分傳喚到庭訊問時
    ，其身分既非證人或鑑定人，即與前述「依法應具結」之要
    件不合，縱未命其具結，純屬檢察官或法官調查證據職權之
    適法行使，當無違法可言。而前揭不論係本案或他案在檢察
    官面前作成未經具結之陳述筆錄，係屬被告以外之人於偵查
    中向檢察官所為之陳述，本質上屬於傳聞證據，基於保障被
    告在憲法上之基本訴訟權，除在客觀上有不能傳喚該被告以
    外之人到庭陳述之情形外，如嗣後已經法院傳喚到庭具結而
    為陳述，前揭非以證人身分在檢察官面前未經具結之陳述筆
    錄，除顯有不可信之情況者外，仍非不得作為證據（最高法
    院98年度臺上字第4923號、98年度臺上字第7866號、99年度
    臺上字第2296號判決要旨參照）。查證人黃麗錦於98年11月
    17日、98年12月17日檢察官訊問中，雖係以告訴人身分供述
    （見偵卷第105、190頁），然此係證人黃麗錦以告訴人身分
    經臺灣臺中地方法院檢察署檢察官傳訊後訊問，即與刑事訴
    訟法第158條之3「依法應具結」之要件不合，未命具結，純
    屬檢察官調查證據職權之適法行使，當無違法可言，且嗣後
    業經於原審及本院審理時到庭以證人身分具結證述，依上述
    說明，自得作為證據使用。
  (三)再按公務員職務上製作之紀錄文書、證明文書，及從事業務
    之人於業務上或通常業務過程所須製作之紀錄文書、證明文
    書，除顯有不可信之情況外，得為證據，刑事訴訟法第159
    條之4第1、2款定有明文。查上開帳戶之存摺內頁影本1份、
    臺北富邦銀行內湖分行98年12月2日北富銀內湖字第9860030
    300號函及所附取款憑條1張、臺北富邦銀行內湖分行金融服
    務處99年9月6日北富銀內湖字第0991000064號函及所附上開
    帳戶開戶資料1份、取款憑條2張、各類存款歷史對帳單1份
    、臺北富邦銀行內湖分行財富管理100年4月18日北富銀字第
    1000000023號函附取款憑條17張、臺北富邦銀行北臺中分行
    100年4月15日北富銀北臺中字第1000000021號函附取款憑條
    7張、臺北富邦銀行北臺中分行100年5月5日北富銀北臺中字
    第1000000025號函附取款憑條1張、證人黃麗錦之郵政存簿
    儲金簿封面1份及郵政存簿儲金提款單6張、中華民國身心障
    礙手冊1份、國泰醫療財團法人內湖國泰診所100年3月7日（
    100）診行字第010號函附證人黃麗錦之病歷1份、國防醫學
    院三軍總醫院100年3月21日院三病歷字第1000003980號函附
    證人黃麗錦與被告之病歷各1份，係分別屬公務員職務上製
    作之證明文書，或屬從事業務之人於通常業務過程所為之紀
    錄文書，無預見日後可能會被提供作為證據之偽造動機，且
    無其他顯然不可信之情況，依上揭條文規定，自得作為證據
    。
  (四)又關於非供述證據之物證，或以科學、機械之方式，對於當
    時狀況所為忠實且正確之記錄，性質上並非供述證據，均應
    無傳聞法則規定之適用；如該非供述證據非出於違法取得，
    並以依法踐行調查程序，即不能謂無證據能力（最高法院97
    年度臺上字第1401號、6153號判決要旨參照）。查臺北富邦
    銀行內湖分行98年12月2日北富銀內湖字第9860030300號函
    附之錄影監視光碟1片，乃基於監視器之機器功能作用，攝
    錄當時實際形貌所形成之圖像，不含有人類意思表達之供述
    要素，所拍攝內容現實情狀之一致性，係透過機械原理加以
    還原，並無人對現實情形之記憶、知覺經常可能發生之誤差
    （如知覺之主觀性及記憶隨時間推移而發生變化、遺忘等）
    ，故上開影像光碟屬非供述證據，並無傳聞法則之適用至明
    ，又檢察官、被告均未爭執員警有何違法取得上開物證之情
    形，復經本院於審理中踐行調查程序，自有證據能力。
  (五)另由證人黃麗錦提出之和解書1份，屬於文書證據，係以其
    「物之性質」作為證據資料，與一般「物證」無異，自得直
    接以文書證據本身之解讀，推論待證事實（參見最高法院97
    年度臺上字第6294號判決意旨），且亦與本案具有關聯性，
    復經本院於審理中踐行調查程序，當有證據能力。
四、公訴意旨認被告涉犯刑法第339條第1項之詐欺取財及刑法第
    216條、第210條之行使偽造私文書等罪嫌，係以：被告於偵
    查中先是辯稱當天是由其陪同證人黃麗錦去富邦銀行內湖分
    行提領的，取款憑條上的字跡是其填寫的，但印章是證人黃
    麗錦蓋的，密碼也是證人黃麗錦當場敲的，其並不知道她的
    密碼；然經向臺北富邦銀行內湖分行調取該次提款之監視錄
    影畫面，並將函覆結果質之被告後，被告隨即改稱：「這筆
    確實是我去領的沒錯，但是我有經過黃麗錦同意後，我才會
    去提領。密碼是我輸入的，但密碼忘記了，至於印章是黃麗
    錦在臺北家裡交給我的，同意由我提領這25萬」等語，然令
    人費解者，乃關於該筆提款究竟證人黃麗錦有無一同前往銀
    行，及蓋用印章於取款憑條、輸入密碼係由何人所為之重要
    事項，被告豈有可能係因為「一時弄錯」，但甫「走出地檢
    署時」恰巧又想起來，況證人黃麗錦當日已有一筆5千元之
    提款（領現），如嗣後之25萬元亦為證人黃麗錦本人所領取
    ，何以於同日不一次加以領取完畢，反而勞費分兩次提領，
    顯有違常情，足徵被告前開所辯係卸責之詞，此外，並有上
    開帳戶存摺內頁交易明細表影本1份、臺北富邦銀行內湖分
    行98年12月2日北富銀內湖字第9860030300號函及所附取款
    憑條1張、錄影監視光碟1片存卷可參，為其主要論據。然訊
    據被告堅詞否認有何公訴人所指之詐欺取財、行使偽造私文
    書犯行，辯稱：其與黃麗錦同居相處已10幾年，都是由其於
    預計用款前數日先告知黃麗錦需款之日期與金額，待需款日
    當天，其或於提款前先告知黃麗錦，而由黃麗錦交付存摺及
    印章供其領款，或由其先自行拿取黃麗錦之存摺、印章先行
    提款後，嗣後再知會黃麗錦，而黃麗錦亦允許其得先自行拿
    取其存摺、印章去提款，上開模式已行之10多年，然黃麗錦
    於98年6月25日有吃藥，所以忘記其在98年6月25日之10多天
    前有跟她講要領25萬元的事情等語。
四、經查：
  (一)證人黃麗錦於98年6月25日11時29分許，有獨自至臺北富邦
    銀行內湖分行領取5千元，嗣被告於同日12時40分許，亦有
    自行持證人黃麗錦上開帳戶之存摺及印章，前往臺北富邦銀
    行內湖分行，以證人黃麗錦之名義，在該銀行取款憑條上填
    寫前開帳號及25萬元提款金額及在存戶簽章欄位上蓋用「黃
    麗錦」之印文1枚，持以向櫃臺經辦人員提領上開帳戶內之
    存款25萬元現金，嗣於98年7月間，被告已償還5萬元予證人
    黃麗錦，再於98年12月23日，雙方就包括此筆提款在內之債
    務糾紛，已達成和解之事實，為被告所不爭執，復經證人黃
    麗錦於偵訊中、原審審理時證述明確（見他卷第40頁，原審
    卷第108頁背面至第111、114頁），且有上開帳戶之存摺內
    頁影本1份、臺北富邦銀行內湖分行98年12月2日北富銀內湖
    字第9860030300號函及所附取款憑條1張、錄影監視光碟1片
    、臺北富邦銀行內湖分行金融服務處99年9月6日北富銀內湖
    字第0991000064號函及所附上開帳戶開戶資料1份、取款憑
    條2張、各類存款歷史對帳單1份（見他卷第16、184至186頁
    ，原審卷第49至53頁）及和解書1份在卷可稽（見他卷第225
    頁），自堪認上情為真。
  (二)是本件應釐清者為：被告於提領上開帳戶內之存款25萬元時
    ，其有無未經證人黃麗錦同意或授權而仍逕予行使偽造之取
    款憑條之私文書及意圖為自己不法所有而詐欺取財之主觀犯
    意及客觀行為。審之：
  1.證人黃麗錦於原審審理時具結證述：「（問：你有無跟被告
    邱德燦一起去銀行提領上開25萬元？）在領這筆25萬元之前
    ，我與被告有吵架，吵架後，我與被告都有服用憂鬱藥物，
    所以這段記憶我是空白的，我記憶中，我沒有跟被告一起去
    提款。」、「問：你事先是否知道被告邱德燦要去提領這筆
    25萬元？）在提款前，被告曾告訴我他需要錢，但我不知道
    他98年6月25日當天會去提款。」、「（問：你有無將存摺
    、印章交給被告邱德燦？）我當時服用憂鬱症藥物，記憶一
    片空白。」、「（問：被告邱德燦跟你說他要一筆錢，你當
    時反應如何？）被告邱德燦是在本案領款前十多天前提到他
    需要錢，當時我告訴他等時間到了再說。」、「（問：被告
    邱德燦有無告知你他需要這筆錢的目的及需款時間為何？）
    被告邱德燦有說一個日期，我告訴他，等他需要錢的那天，
    再跟我說。」、「（問：你何時知道你的帳戶被提款25萬元
    ？）我當天下午醒來後，無意間打開我的皮包拿出存摺來看
    ，發現存款被領走25萬元，我就質問被告，被告說他事前已
    經有告訴我他當天需要25萬元週轉，而當天我吃藥昏睡，他
    無法再跟我確認，所以他就先去提款，事後他有先還我5萬
    元。」、「（問：你與被告何時開始同住？）82、83年間開
    始同住，97年間有吵架分開幾個月的時間，之後又繼續同住
    。」、「（問：你與被告同住期間，是否發生過，被告需要
    錢的時候，你同意被告可自行拿取你的存摺、印章，由被告
    自行去提款？）有，這種情形不算少，只能說發生過Ｎ次，
    大約每一、二個月會發生一次這種狀況。」、「（問：被告
    邱德燦都如何告訴你他需要錢？）被告邱德燦都會在他需要
    錢之前先告訴我，我每次都會回答他，到他需要錢的當天再
    告知我。」、「（問：被告邱德燦需要錢時是否都有當天告
    訴你，再由你拿存摺、印章給他，由他自己去提款？）他去
    提款當天，有時會先告訴我他要去提款，有時是提款完之後
    再告訴我，有時候由我將印章、存摺交給被告邱德燦，但我
    也允許被告邱德燦可以自行拿我的存摺、印章去提款。」、
    「（問：98年6月25日提款25萬元這次，是你先發現他去提
    款或是他先告訴你他有去提款？）我看存摺發現少了25萬元
    ，就質問被告，被告說他之前早就告訴我也得到我的同意，
    我怎麼事後反悔。當天早上我服用大量安眠藥，我當天早上
    的記憶是空白的，我不知道也不記得被告邱德燦當天早上究
    竟有無告訴我他要去領25萬元。」、「（問：為何你在98年
    6月25日上午11時許，你有自行去提領5千元之提款紀錄？）
    這筆5000元是我自己去領的，我想領些錢帶在身上出走，領
    完這筆錢回家後，我與被告繼續爭吵，然後我就服藥，接下
    來就記憶空白。」、「（問：你剛剛說被告98年6月25日之
    前有告訴你他該日需要25萬元，你答稱，時間到了再說，你
    的意思究竟有無同意被告領這25萬元？）我們二人都有精神
    疾病，有時雞同鴨講，他之前問我時我有同意他領這25萬元
    ，但98年6月25日當天被告究竟有無於提款前再告知我，我
    沒有記憶。」、「（問：你於偵訊時為何證稱，這筆提款是
    被告趁機拿你的存摺及印章擅自提款？）同前所述，我那段
    期間精神狀況很差…我認為被告98年6月25日當天沒有再跟
    我說，所以這樣是盜領。」等語明確（詳原審卷第149至151
    頁），並於本院審理時亦為相同內容之證述（見本院卷二第
    19頁背面至22頁）。
  2.觀之被告於98年6月25日以前，確有親自持上開帳戶之存摺
    、印章至臺北富邦銀行內湖分行填寫取款條，而分別於93年
    3月9日提款5千元、93年3月18日提款30萬元、93年11月16日
    提款54萬元、94年2月15日提款4萬元、94年3月28日提款9萬
    元、94年5月12日提款3萬元、94年6月10日提款1萬5千元、
    94年6月20日提款1萬5千元、94年7月26日提款5萬元、94年8
    月23日提款5萬元、.94年12月19日提款21萬元、95年7月12
    日提款4萬6千元、95年7月25日提款1萬元、95年8月14日提
    款60萬元、95年10月19日提款2萬元、95年12月29日提款33
    萬元、96年3月30日提款2萬元；及親自持上開帳戶之存摺、
    印章至臺北富邦銀行北臺中分行填寫取款條，而分別於95年
    8月31日提款10萬6千元、95年9月8日提款10萬元、95年9月
    19日提款10萬元、95年9月27日提款12萬元、96年3月20日提
    款6萬元、96年7月30日提款38萬元、96年12月6日提款1萬元
    、97年2月21日提款4萬元；另有持證人黃麗錦郵局帳戶的存
    摺、印章至郵局填寫郵政存簿儲金提款單，而分別於94年1
    月25日提款6萬元、94年5月27日提款10萬元、94年7月26日
    提款4萬2千元、94年7月28日提款1萬4千元、94年12月19日
    提款9萬元、95年12月21日提款6萬元等情，業據證人黃麗錦
    於本院審理時到庭證述綦詳（見本院卷二第19頁背面至22頁
    ），並有臺北富邦銀行內湖分行財富管理100年4月18日北富
    銀字第1000000023號函附取款憑條17張、臺北富邦銀行北臺
    中分行100年4月15日北富銀北臺中字第1000000021號函附取
    款憑條7張、臺北富邦銀行北臺中分行100年5月5日北富銀北
    臺中字第1000000025號函附取款憑條1張、證人黃麗錦之郵
    政存簿儲金簿封面1份及郵政存簿儲金提款單6張存卷足憑（
    見本院卷一第252至269、279至286、273至274、240至244頁
    ），參以證人黃麗錦復證述：在98年6月25之前，邱德燦有
    告知要領25萬元，其有同意等情屬實，顯見被告上開辯稱其
    與證人黃麗錦同居相處10多年之領款模式，尚非子虛。
  3.再者，證人黃麗錦因罹有中度精神疾病，自93年6月間起領
    有中華民國身心障礙手冊，並因精神疾病迭於國泰醫療財團
    法人內湖國泰診所、國防醫學院三軍總醫院就診、住院，被
    告亦因精神疾病於國防醫學院三軍總醫院求診及住院等情，
    業經證人黃麗錦證述無訛，並有中華民國身心障礙手冊1份
    、國泰醫療財團法人內湖國泰診所100年3月7日（100）診行
    字第010號函附證人黃麗錦之病歷1份、國防醫學院三軍總醫
    院100年3月21日院三病歷字第1000003980號函附證人黃麗錦
    與被告之病歷各1份存卷可佐（見本院卷一第28、35至126、
    33頁，及外放病歷資料），足認證人黃麗錦與被告之精神狀
    況尚非處於穩定之狀態。則證人黃麗錦於原審及本院審理時
    關於上開證述：於98年6月25日上午一早起床，其與邱德燦
    就劇烈爭吵，故其於11時29分許前往臺北富邦銀行內湖分行
    領取5千元，打算離家出走，返家後又繼續與邱德燦爭吵，
    當時邱德燦說要離開其，其因而躺在床上哭泣，服用大量藥
    物，醒來時已是當天下午，故對當日上午的記憶已是空白，
    也不記得邱德燦有無告訴其要去領25萬元之事等情，尚無違
    經驗法則。是被告辯稱：因黃麗錦於98年6月25日有吃藥，
    所以忘記其在98年6月25日之10多天前有跟她講要領25萬元
    的事情等語，自屬可信。
  4.至於證人黃麗錦雖於偵查中指稱：邱德燦於98年6月25日12
    時40分許未得其同意即持其上開帳戶之存摺、印章至臺北富
    邦銀行內湖分行領款25萬元云云（見他卷第40、105、190頁
    ），及證人黃英傑即證人黃麗錦於偵查中委任之告訴代理人
    於本院審理時到庭證稱：黃麗錦委任其擔任本案之告訴代理
    人，其與黃麗錦有討論案情，黃麗錦說她並不同意邱德燦於
    98年6月25日12時40分許領款25萬元，其方依黃麗錦之陳述
    而撰寫刑事告訴狀、刑事補充告訴理由狀、刑事補充告訴理
    由(二)狀等語明確（見本院卷二第17至19頁，他卷第4至6、44
    至46、132、135至136頁）。然證人黃麗錦於98年6月25日上
    午因與被告有劇烈爭吵而服用大量藥物，對於當日上午的記
    憶已是空白，也不記得被告有無告訴其要去領25萬元之事一
    節，已如前述，則其於偵查中依其不復記憶之內容所為之指
    述，即難資為對被告不利之判斷，亦不得以證人黃麗錦先於
    98年6月25日11時29分許獨自前往銀行領取5千元，即遽認被
    告嗣於同日12時40分許自行前往領取25萬元，必係未得證人
    黃麗錦同意甚明；而證人黃英傑既係受證人黃麗錦以告訴人
    身分委任為告訴代理人，其所聽聞之內容來自證人黃麗錦，
    然證人黃麗錦於偵查中之指述既有前述不可採之處，是縱證
    人黃英傑於本院審理時到院證述：黃麗錦於偵查中委任擔任
    告訴代理人，向其表示不同意邱德燦於98年6月25日12時40
    分許領款25萬元云云，亦無法作為對被告不利之證明。
  5.再被告確亦困於精神疾病，長期在國防醫學院三軍總醫院就
    診及住院一節，有國防醫學院三軍總醫院100年3月21日院三
    病歷字第1000003980號函附被告病歷1份存卷可佐（見本院
    卷一第33頁及外放病歷資料），且被告與證人黃麗錦同財共
    居並由被告領取證人黃麗錦帳戶內金額之取款模式已10多年
    ，已詳如前述，則被告對於特定某日提款之記憶，在初次偵
    訊時，一時無法正確陳述，尚與常情無違。是縱被告於98年
    11月17日、98年12月17日先後二次偵訊，對98年6月25日12
    時40分許領取25萬元時，證人黃麗錦是否有一同前往及取款
    憑條由何人書寫、由何人蓋印鑑章、密碼如何輸入等情，前
    述陳述不一，然其既於98年12月17日經檢察官提示臺北富邦
    銀行內湖分行98年12月2日北富銀內湖字第9860030300號函
    及所附取款憑條1張、錄影監視光碟1片之內容後，即坦認其
    已回憶起該筆確係由親自前往提款等情無隱（見他卷第104
    至105、184至186、189至190頁），即難以被告於98年11月
    17日初次偵訊時未盡釐清之陳述，遽為推論其所稱有得到證
    人黃麗錦同意方去領取該筆25萬元之辯解為卸責之詞。
  6.基此，審以被告與證人黃麗錦為同居關係已逾17年，彼此間
    生活緊密，幾近同財共居之生活關係，基於雙方互信關係及
    生活便利性，長期形成前述被告所稱之借款模式，尚難謂有
    何違背事理常情之處，而本案25萬元提款，亦係被告於提款
    前10日左右即先行告知證人黃麗錦需款日及需款金額，亦獲
    徵證人黃麗錦事前允諾，雖被告於98年6月25日提款當日，
    有無於提款前再行向證人黃麗錦告知、確認即將前往銀行提
    款一節有所不明，然被告依據過往多年向證人黃麗錦借款之
    模式與經驗，並本於證人黃麗錦多日前之允諾，而確信證人
    黃麗錦應係同意此筆提款，遂自行拿取證人黃麗錦之存摺、
    印章予以提款，尚難逕謂其主觀上有何未經證人黃麗錦同意
    或授權之認知，卻猶仍逕予行使偽造之取款憑條之私文書及
    意圖為自己不法所有而詐欺取財之意欲。
  (三)從而，依照上述事證所示情節，本件雖足以認定被告有於98
    年6月25日12時40分許，自行持證人黃麗錦上開帳戶之存摺
    及印章，以證人黃麗錦之名義，提領上開帳戶內存款25萬元
    之事實，惟尚難逕予認定被告有詐欺取財及行使偽造私文書
    之主觀犯意及客觀行為無訛。
五、綜上所述，被告歷次所辯內容，雖有部分出入，然於本案亦
    無積極證據足以證明被告主觀上確有行使偽造私文書及詐欺
    取財之犯意，尚不得僅以被告先後不一之辯詞，即率認被告
    必有被訴詐欺取財及行使偽造私文書之犯行。且依舉證分配
    之法則，對於被告之成罪事項，應由檢察官負舉證義務，檢
    察官無法舉證使本院產生無合理懷疑之確信心證，縱被告所
    辯不足採信，亦不得因此反面推論被告之罪行成立，致違刑
    事舉證分配之法則。本案檢察官既不能舉證證明被告有起訴
    書所載此部分詐欺取財、行使偽造私文書之行為，而使本院
    產生無庸置疑之明確心證，則依罪疑唯有利於被告原則，應
    對被告為有利之認定。此外，本院在得依或應依職權調查證
    據之範圍內，復查無其他積極明確之證據，足以認定被告有
    檢察官所指此部分之罪行，自屬不能證明被告此部分犯罪。
    原審因而為被告此部分無罪之諭知，並無不當。檢察官上訴
    意旨仍認被告有此部分詐欺取財、行使偽造私文書之行為，
    指摘原判決不當，依上述說明，為無理由，應予駁回。
據上論斷，應依刑事訴訟法第368條，判決如主文。
本案經檢察官簡文鎮到庭執行職務。
中    華    民    國   100    年    6     月    30    日
            刑事第十庭  審判長法  官  江  錫  麟
                              法  官  紀  文  勝
                              法  官  周  瑞  芬
以上正本證明與原本無異。
如不服本判決應於收受送達後十日內向本院提出上訴書狀，其未
敘述上訴之理由者，並得於提起上訴後十日內向本院補提理由書
（均須按他造當事人之人數附繕本）「切勿逕送上級法院」。
                              書記官  廖  婉  菁
中    華    民    國   100    年    6     月    30    日